【裁判字號】    95,易,680
【裁判日期】    950629
【裁判案由】    詐欺
【裁判全文】
臺灣高雄地方法院刑事判決               95年度易字第680號
 公  訴  人  臺灣高雄地方法院檢察署檢察官
 被      告  丙○○
 被      告  乙○
 共同
 選任辯護人  林石猛律師
             張競文律師
             白裕棋律師
上列被告因詐欺案件，經檢察官提起公訴（94年度偵字第9894號
），本院判決如下：
    主  文
丙○○、乙○均無罪。
    理  由
一、公訴意旨略以：被告乙○與丙○○父子2 人共同意圖為自己
    不法之所有，並基於概括之犯意，推由丙○○於民國93年10
    月2 日，在高雄市○○區○○路之「勝利」營區，向甲○○
    佯稱：其父（即乙○）之友人有不動產欲出售，若參與投資
    購買，將獲利數倍，致甲○○陷於錯誤，於同年月10日，在
    上開營區門口外，交付新臺幣（下同）41萬元予乙○，復於
    93年10 月11 日匯款9 萬元至丙○○在中華郵政股份有限公
    司 (下稱郵局)之 帳號000000000 00000 號帳戶中，而乙○
    、丙○○遲未交付不動產買賣合約及權狀，經甲○○要求返
    還投資款，旋乙○、丙○○復向告訴人佯稱: 需再交付31萬
    元，買賣方能順利進行，致甲○○陷於錯誤，又於93年10月
    22日匯款7 萬元至丙○○上開郵局帳戶內，並於93年10月27
    日，在乙○位臺南縣永康市○○里○○街38號住處，交付現
    金24萬元予乙○，嗣乙○、丙○○於收受款項後即避不見面
    ，甲○○至此始知受騙因認被告等人涉犯刑法第339 條第1
    項之詐欺罪嫌。
二、按犯罪事實應依證據認定之，無證據不得認定犯罪事實；又
    不能證明被告犯罪者，應諭知無罪之判決；刑事訴訟法第15
    4 條第2 項、第301 條第1 項分別定有明文。又刑事訴訟法
    第161 條已於民國91年2 月8 日修正公布，其第1 項規定：
    檢察官就被告犯罪事實，應負舉證責任，並指出證明之方法
    。因此，檢察官對於起訴之犯罪事實，應負提出證據及說服
    之實質舉證責任。倘其所提出之證據，不足為被告有罪之積
    極證明，或其指出證明之方法，無從說服法院以形成被告有
    罪之心證，基於無罪推定之原則，自應為被告無罪判決之諭
    知最高法院著有92年台上字第128 號判例可資參照。又告訴
    人之告訴，係以使被告受刑事訴追為目的，是其陳述是否與
    事實相符，仍應調查其他證據以資審認，最高法院著有52年
    台上字第1300號判例可資參照。
三、公訴人認被告涉犯上揭罪嫌無非係以：（１）告訴人甲○○
    之於本院審理時之指述（２）證人羅基泉、謝國男、陳俊旭
    、蔡天德、羅春秋、張佳萍等人於偵訊中之證述（３）中華
    郵政股份有限公司陸軍校郵局告訴人甲○○帳號023105交易
    明細（93年10月21日匯款7 萬元）、中華郵政股份有限公司
    陸軍官校郵局告訴人甲○○帳號02 3105 交易明細（91 年
    11月12日提款21萬元）、93年11月30日新台幣3 萬元之郵政
    國內匯款執據（匯款人乙○、受款人甲○○）、甲○○荷蘭
    銀行信用卡帳單（93年10月23日、26日借款共8 萬元）、甲
    ○○中國信託93年10月份現金卡消費帳單（預借現金9 萬元
    ）、丙○○003132郵局帳戶之交易明細表（甲○○於93 年
    10月11日、93年10月21日分別交付9 萬元、7 萬元予丙○○
    之事實）、中華郵政股份有限公司陸軍官校郵局甲○○帳號
    023105交易明細（93年10月17日、18日提款6 萬餘元）為其
    論據。訊據被告2 人固均坦承甲○○曾經透過電匯匯款7 萬
    元與9 萬元到丙○○戶頭等情不諱，惟堅決否認有何詐欺之
    犯行，辯稱：自始未曾收受24萬元及41萬元；至於甲○○匯
    款7 萬元與9 萬元予被告丙○○係償還購買休旅車（車號：
    3M-0588 號）的墊款；且未曾邀請甲○○參與土地投資等語
    。
四、經查：
（一）告訴人甲○○雖指稱：被告乙○以佯稱投資土地可獲利數
      倍之詐術使伊陷於錯誤而先後交付共81萬元云云。然此部
      份除告訴人之指述外，查無任何證據足以證明乙○曾為如
      此之陳述。是告訴人既無法提出任何關於投資之契約，且
      於本院95年6 月15日審理時，復證稱：不清楚所投資之土
      地之確實位置，不知道誰為土地所有人，不曾查過權狀紀
      錄等語。本件告訴人果真曾參與該項土地投資，豈有不知
      土地確實座落之位置或土地地號之理，故除告訴人之指述
      投資土地外，並無其他證據足以證明被告乙○或丙○○有
      對告訴人陳稱投資土地可獲利數倍等情。本件僅依告訴人
      之指述，而無其他事證以實其說，自無法證明被告丙○○
      、乙○確有告訴人所指之施用詐術行為，合先敘明。
（二）證人張佳萍雖於偵查中證稱：曾借3 萬元給甲○○，但不
      知誰是黃先生，亦不知告訴人投資何土地；另證人陳俊旭
      亦於偵查中證稱：曾借給甲○○5 萬元，但只知急用不知
      用途等語；又證人蔡天德於偵查中亦證稱：有借甲○○15
      萬元，但只知其為急用等語；而證人羅春秋於偵查中亦證
      稱：有借甲○○10萬元，但只知其為投資，不知投資內容
      等語。準此，證人張佳萍、陳俊旭、蔡天德、羅春秋上開
      之證詞均僅能證明告訴人曾向渠等調借現金，但尚不足以
      證明告訴人甲○○調借現金之真正原因，亦無從證明甲○
      ○調借現金之後是否即將之電匯或交付給被告丙○○、乙
      ○作為投資土地用，故證人此部份證詞亦無從為不利被告
      2 人之認定。
（三）又證人謝國男於偵查中雖證稱：於93年10月下旬有聽到甲
      ○○與乙○講到投資的事，後來乙○跟甲○○說這筆錢先
      跟他借，過幾天連同之前欠他的一起還給他等語。然謝國
      男所證述之情節，顯然係證明被告乙○與告訴人之間雙方
      有金錢借貸關係，而非有關投資系爭土地事項，故此部分
      核與告訴人指述之情節不符。縱令謝國男果真聽到告訴人
      甲○○與被告乙○談論到投資事項，但該投資之內容及標
      的、金額等重要相關事項盡皆不詳，故亦不能以此推論認
      被告2人有何施用之詐術。
（四）另告訴人雖指訴先後曾交付被告2 人總計多達81萬元云云
      。然業據被告2 人堅詞否認。至於被告2 人雖承認有收到
      合計共16萬元之告訴人匯款。然被告乙○則辯稱：此係告
      訴人清償先前代墊為告訴人購買車號3M-0588 號休旅車之
      價款等語。而告訴人甲○○亦承認於91年11月13日確實有
      透過乙○買一部車號3M-0588 號之休旅車，且當時上開休
      旅車之車款總計為46萬5 千元，復有汽車買賣契約書一紙
      在卷可稽，告訴人兼證人甲○○雖證稱：因為乙○告訴我
      交25萬元就解決了等語（參本院95年6 月15日審判筆錄）
      。然被告乙○則否認告訴人曾交付25萬元之購車款，告訴
      人雖提出曾委託被告乙○出售其車號H8-5199 號自小客車
      ，價款20萬元之車輛買賣契約書，以抵充另購買車號3M-0
      588 號休旅車之部分車款，惟又無法提出曾再支付被告乙
      ○25萬元之車款證明，以實其說。故堪認被告上開所辯尚
      非無據。準此，本件既無法證明被告2 人有何對告訴人施
      用詐術，更自不能以被告2 人曾有收取該16萬元匯款即推
      認係為被告2 人施用詐術所得之財物。
（五）另告訴人復主張：其懷疑被詐騙時，只要例假日都會去找
      乙○開收據或要乙○還錢，所以乙○才會在93年11月3 日
      匯3萬 元進來云云，並提出郵政國內匯款收據為據。告訴
      人固指訴其最後係於93年10月27日以現金交款予被告2 人
      24萬元云云（參94年1 月19日告訴狀）。惟被告乙○則於
      93年11月3 日即匯款3 萬元給告訴人，此有上開匯款收據
      可參，是告訴人果真同意投資並交付被告2 人最後期款係
      24萬元，則何以在相隔7 日後，隨即由被告乙○匯款3 萬
      元交還告訴人，足見告訴人上開指訴：「只要例假日都會
      去找乙○還錢云云」，於事理顯然有違，故縱令被告乙○
      曾於93年11月3 日曾匯款3 萬元與告訴人，亦難以此作為
      認定被告乙○向告訴人施詐之依據。
五、是公訴人認被告丙○○、乙○涉犯前揭詐欺罪行，所為之舉
    證均未能達通常一般之人均得以確信其為真實之程度，依據
    「罪證有疑，利於被告」之證據法則，即不得遽為不利被告
    之認定；則公訴人所提出之證據，既不足為被告2 人有罪之
    積極證明，其指出證明之方法，亦無從說服法院以形成被告
    2 人涉有詐欺罪之心證，揆諸前揭說明，本院自應為被告2
    人無罪之諭知。
據上論斷，應依刑事訴訟法第301條第1項前段，判決如主文。
本案經檢察官丁○○到庭執行職務。
中    華    民    國    95    年    6     月    29    日
                  刑事第八庭  審判長法  官  李政庭
                                    法  官  賴文姍
                                    法  官  黃宣撫
如不服本判決，應於送達後10日內，向本院提出上訴狀。
以上正本證明與原本無異。
中    華    民    國    95    年    6     月    29    日
                                    書記官  鄭永媚


司法院資訊處製作；財團法人民間司法改革基金會備份。
